【裁判字號】    97,親,19
【裁判日期】    980525
【裁判案由】    否認子女
【裁判全文】
臺灣臺北地方法院民事判決                97年度親字第19號
原      告  甲○○
訴訟代理人  陳文松律師
複  代理人  林美治律師
被      告  乙○○
上列當事人間否認子女事件，本院於民國98年5 月11日言詞辯論
終結，判決如下：
    主  文
確認被告乙○○非原告自蕭陸崎（男，民國○○年○ 月○○日生，身
分證統一編號：Ｚ000000000號，民國95年8 月22日死亡）受胎所
生之女。
訴訟費用由被告負擔。
    事實及理由
一、原告起訴主張：原告於民國52年6 月26日與蕭陸崎結婚，68
    年4 月12日離婚。婚姻關係存續期間，因蕭陸崎有酗酒習慣
    ，且時常毆打原告，原告不堪長期受虐，於58、59年間離家
    出走，與訴外人林添丁（79年間死亡）同居，同居期間於63
    年2 月11日生下被告，自幼由林添丁扶育成人。被告與蕭陸
    崎實無任何血緣關係，惟因其受胎期間在原告與蕭陸崎婚姻
    關係存續中，依法推定為蕭陸崎之婚生女，為此依民法第10
    63條第2 項規定，提起本訴等語。並聲明：如主文所示。
二、被告對於原告主張之事實，均不爭執。
三、原告主張被告係其與蕭陸崎婚姻存續期間所生之女之事實，
    業據提出戶籍謄本為證（見本院卷第5 、11頁），堪信為真
    ，原告主張被告非原告自蕭陸崎受胎所生，係其與林添丁所
    生等情，亦據提出林添丁子女林春鈴與被告之親子血緣關係
    諮詢報告單為證（見本院卷第12-29 頁），而依該報告單所
    載：林春鈴與被被告之檢體，由X-STR 系統比對其相對應之
    X 染色體DNA 型別完全符合，故不排除具有X 染色體之同源
    關係（見本院卷第22頁）；且林春鈴亦到庭證稱：「伊係被
    告同父異母姐姐，原告與其父親林添丁同居，生下被告，伊
    在原告懷孕及生產時其均在場」等語（見本院卷第45頁反面
    ）；又本院另囑託法務部調查局鑑定兩造與蕭陸崎子女蕭秀
    蓁之血緣關係，鑑定結果為：「原告為被告及蕭秀蓁生母之
    機率99% 以上，被告與蕭秀蓁不可能為同父所出，被告與蕭
    秀蓁有可能（99% 以上）存在同母異父之血緣關係」等語，
    有卷附法務部調查局鑑定書足憑（見本院卷第78-79 頁），
    堪認被告與蕭陸崎間並無親子血緣關係。
四、按妻之受胎，係在婚姻關係續中者，推定其所生之子女為婚
    生子女。前項推定，夫妻之一方或子女能證明子女非為婚生
    子女者，得提否認之訴。為民法第1063條第1 、2 項所明定
    。夫妻已逾96年5 月23日修正前之民法第1063條第2 項所定
    期間，而不得提起否認之訴者，仍得於修正施行後2 年內提
    起之。民法親屬編施行法第8 條之1 定有明文。又否認子女
    之訴，妻或夫死亡者，以子女為被告，復為民事訴訟法第58
    9 條之1 第2 項所明定。本件被告非原告自蕭陸崎受胎所生
    ，已如前述，原告於97年1 月22日提起本訴，請求確認被告
    非原告自蕭陸崎受胎所生之女，即屬有據，應予准許。
五、結論：
    原告之訴為有理由，依民事訴訟法第78條，判決如主文。
中    華    民    國    98    年    5     月    25    日
                      家事法庭法  官  吳素勤
以上正本係照原本作成
如不服本判決，應於判決送達後20日之不變期間內，向本院提出
上訴狀。
中    華    民    國    98    年    5     月    25    日
                              書記官  郭麗琴


司法院資訊處製作；財團法人民間司法改革基金會備份。
